【裁判字號】    98,消債清,100
【裁判日期】    990105
【裁判案由】    清算事件
【裁判全文】
臺灣臺北地方法院民事裁定           98年度消債清字第100號
聲  請  人
即債務人    甲○○
上列當事人因消費者債務清理事件聲請清算，本院裁定如下：
    主  文
債務人甲○○自中華民國99年1月5日下午3時起開始清算程序，
並同時終止清算程序。
    理  由
一、按債務人於法院裁定開始更生程序或許可和解或宣告破產前
    ，得向法院聲請清算；法院開始清算程序之裁定，應載明其
    年、月、日、時，並即時發生效力；債務人之財產不敷清償
    清算程序之費用時，法院應裁定開始清算程序，並同時終止
    清算程序，消費者債務清理條例第80條、第83條第1項及第
    85條第1項分別定有明文。
二、本件聲請人主張：其前累計債務總額新臺幣（下同）830,32
    7元，經依金融主管機關協調成立之中華民國銀行公會會員
    辦理消費金融案件無擔保債務協商機制與金融機構達成分期
    還款協議，同意自民國95年5月起，分80期，每月還款10,37
    9 元方式償債，協商當時係任職元帥金屬工業股份有限公司
    ，96年全年度收入556,381元，97年度收入203,600元，聲請
    人為左肢中度障礙者，並因頭部外傷併顱骨骨折、硬腦膜上
    及硬腦膜下出血、左側顱骨骨折，而於97年5月23日、6月6
    日接受開顱手術治療，頭骨並未修補，致左側半身輕癱無法
    工作，聲請人育有二子，妻為外籍人士，因無身分證無法在
    外謀職，均賴聲請人一人扶養，現無法工作，且身體障礙，
    家累負擔已無餘額可供清償，又聲請人名下無其他財產，有
    不能清償上開債務之情事，且債務人未經法院裁定開始更生
    程序或許可和解或宣告破產，爰向本院聲請清算等語。
三、經查，聲請人所主張之上開事實，業據提出協議書、無擔保
    債務還款計劃、戶籍謄本、債權人清冊、財產及收入狀況說
    明書、財團法人金融聯合徵信中心債務清理條例前置協商專
    用債權人清冊、財政部臺灣省北區國稅局96年至97年度之綜
    合所得稅各類所得資料清單及財產歸屬資料清單、診斷證明
    書、身心障礙手冊、郵政存簿儲金簿、勞保局國民年金繳款
    單收據等為證，此外，本件債務人又查無消費者債務清理條
    例第6條第3項、第8條或第82條第2項所定駁回清算聲請之事
    由存在，則聲請人聲請清算，應屬有據。再者，據聲請人自
    陳目前每月收取政府補助金4,000元，經參酌行政院主計處
    公告之98年度最低生活費用（乃以每年家庭收支調查，計算
    出平均每人每月消費支出之60%作為最低生活費），臺北市
    平均每人每月最低生活費為14,558元，故聲請人之收入尚不
    足敷支應其每月之基本生活費用，聲請人亦無其他財產，又
    其債權人有第一商業銀行股份有限公司、上海商業儲蓄銀行
    股份有限公司、國泰世華商業銀行股份有限公司、臺灣新光
    商業銀行股份有限公司、聯邦商業銀行股份有限公司、永豐
    商業銀行股份有限公司、玉山商業銀行股份有限公司、日盛
    國際商業銀行股份有限公司等金融機構，債務總額則為989,
    975元，堪認債務人之財產應不敷清償清算程序之費用，爰
    依首揭規定裁定開始本件清算程序，並同時終止清算程序。
四、又法院終止清算程序後，聲請人之債務並非當然免除，仍應
    由法院斟酌消費者債務清理條例有關免責之規定，例如本條
    例第133條、第134條、第135條等，依職權認定是否裁定免
    責，附此敘明。
中    華    民    國    99    年     1    月     5    日
              民事第一庭    法      官  熊志強
上為正本係照原本作成
開始清算程序之裁定不得抗告，如不服同時終止清算程序之裁定
，應於裁定送達後10日內，以書狀向本院提出抗告，並繳納抗告
費新臺幣1千元。
中    華    民    國    99    年     1    月     5    日
                            書  記  官  謝盈敏

司法院資訊處製作；財團法人民間司法改革基金會備份。
